【裁判字號】    99,消債聲,51
【裁判日期】    990827
【裁判案由】    聲請免責
【裁判全文】
臺灣士林地方法院民事裁定            99年度消債聲字第51號
債  務  人  乙○○
代  理  人  吳伯昆律師
上列當事人聲請清算事件，本院裁定如下：
    主  文
債務人乙○○不免責。
    理  由
一、按債務人因浪費、賭博或其他投機行為，致財產顯然減少或
    負擔過重之債務，而生開始清算之原因者，除債務人證明經
    普通債權人全體同意，或情節輕微，經法院審酌普通債權人
    全體受償情形及其他一切情狀，認為適當者外，法院應為不
    免責之裁定，消債條例第134 條第4 款、第135 條定有明文
    。至所謂浪費或投機行為者，係指債務人於其經濟狀況不佳
    之情形下，猶恣意揮霍、投機，致生活支出超過個人收入所
    應支出之程度，或心存僥倖冀以一時之小投資以博取大利益
    ，因致負擔更大債務，核其所為，於清算之原因有可歸責性
    ，自有加以制止之必要，尚不宜使之免責。而有無浪費或投
    機行為，端視債務人從事該行為時有無詳實之償還計畫，或
    有無以過去實證印證投資收益有相當或然率，或有政府、產
    業預定計畫等事實，倘無償還計畫、其他預定收入、過去實
    證或政府產業預定計畫等，僅是先行花費或以射倖心態從事
    投機時，即屬之，自不應認可免其還款之責，合先敘明。
二、經查，本件債務人乙○○聲請清算事件，前經本院於民國99
    年6 月30日裁定終止清算程序確定在案，有本院98年度司執
    消債清字第5 號裁定附卷可參。嗣經本院通知全體債權人陳
    述意見，函覆略以，債務人曾向債權人申辦現金卡、信用卡
    等產品，債務人之消費明細多為預借現金、保險投資、餐廳
    飲食、百貨公司、服飾精品等非民生必需之消費，且於無力
    清償債務時，仍持續申辦信用貸款、通信貸款累積債務，終
    致債務高達新臺幣（下同）863 萬4856元，顯非支應一般日
    常生活所需，爰請求本院為不免責之裁定等語。債務人則陳
    報其因罹患精神分裂疾病病，且須照料長期臥病在床之母親
    ，無法正常工作，每月僅賴低收入戶補助及精神障礙補助度
    日，已無能力清償債務，又無不免責之事由，請求裁定准予
    免責等語。經查：
    (一)債務人於95年患有精神分裂症，且為照護重度多重障礙之
      母親鄭張女，僅能於臺北市政府提供居家服務人員到府照
      護母親時，抽空開計程車賺取微薄收入，而無清償債務能
      力等情，固經認定為真。惟債務人於聲請清算時，為說明
      其負債原因，曾提出其兄鄭萬朝出具之書面乙份，其上記
      載債務人「中年時突患精神疾病，不僅老婆求去，且在精
      神病發作期間陸續留連賭博性電玩和色情護膚店，總計賭
      輸和色情詐騙，花費了新臺幣約五百萬元」等語（見本院
      98年消債清字第19號卷第161 頁），並經債務人到庭自承
      該書面之內容為真實（見本院99年司執消債清字第5 號卷
      第181 頁）。是以，債務人確係因浪費、賭博等行為，致
      財產顯然減少及負擔過重債務，而生開始清算之原因，債
      務人主張其無不免責之事由，即無足憑採。
    (二)本院經函詢債權人之意見，債權人甲○（台灣）商業銀行
      、永豐商業銀行、元誠第二基金資產管理股份有限公司、
      良京實業股份有限公司、長鑫資產管理股份有限公司及陽
      光資產管理股份有限公司等均具狀表示不同意債務人免責
      ，此亦有上開債權人之民事陳報狀，附卷可參。足見債務
      人未經普通債權人全體之同意，債務人又無法提出業經普
      通債權人全體同意之證明，尚無從認符於消費者債務清理
      條例第134條但書之規定，而可裁定免責。
三、從而，本件債務人雖經清算並已終止，但因有消費者債務清
    理條例第134 條第4 款規定之事由存在，且未經全體債權人
    同意其免責。揆之首揭規定及說明，即應為不免責之裁定。
四、本件債務人年僅45歲，尚有相當之工作能力，允宜於本件不
    免責裁定後，依消費者債務清理條例第142 條規定，繼續清
    償債務，於各普通債權人受償額均達其債權額之20% 以上後
    ，再行聲請本院裁定免責，以資兼顧債權人利益。
五、爰裁定如主文。
中    華    民    國    99    年    8     月    27    日
                  民事第二庭  法      官  絲鈺雲
上為正本係照原本作成。
如不服本裁定，應於裁定送達後10日內，以書狀向本院提出抗告
，並繳納抗告費新臺幣1千元。
中    華    民    國    99    年    8     月    27    日
                              書  記  官  高玉潔

司法院資訊處製作；財團法人民間司法改革基金會備份。
